臺灣高等法院臺中分院刑事裁定　　　　 100年度抗字第1037號
抗　告　人
即 受 刑人　趙慶漳
上列抗告人因聲明異議案件，不服臺灣臺中地方法院中華民國
100年10月31日所為裁定（100年度聲字第2754號），提起抗告，
本院裁定如下：
    主  文
抗告駁回。
    理  由
一、原裁定意旨略以：受刑人趙慶漳因違反毒品危害防制條例等
    案件，經檢察官提起公訴，由臺灣臺中地方法院於97年2月
    20日以96年度重訴字第2017號判處罪刑，並宣告扣押物沒收
    ，嗣經多次上訴及發回更審，受刑人再提起上訴，經最高法
    院以98年度台上字第7094號判決「原判決撤銷，發回臺灣高
    等法院臺中分院」，再經臺灣高等法院臺中分院於99年4月
    22日以98年度上重更(三)字第47號判決「原判決關於趙慶漳違
    反毒品危害防制條例及定執行刑部分，均撤銷。趙慶漳共同
    連續販賣第一級毒品，處有期徒刑拾伍年，扣案如附表一所
    示之物均沒收銷燬之，如附表二所示之物沒收之，販賣第一
    級毒品所得新臺幣壹佰捌拾肆萬伍仟元與黃松霖連帶沒收之
    ；販賣第二級毒品所得新臺幣陸萬元與黃松霖連帶沒收之。
    又共同轉讓第二級毒品，處有期徒刑壹年拾月。應執行有期
    徒刑拾陸年捌月，扣案如附表一所示之物均沒收銷燬之，如
    附表二所示之物均沒收之，販賣第一級毒品所得新臺幣壹佰
    捌拾肆萬伍仟元與黃松霖連帶沒收之；販賣第二級毒品所得
    新臺幣陸萬元與黃松霖連帶沒收之」後，並於99年5月9確定
    等情，有臺灣高等法院被告前案紀錄表及該案件判決書在卷
    可按。故本件檢察官據為執行依據之上開判決法院為臺灣高
    等法院臺中分院，則受刑人以檢察官之執行指揮為不當而聲
    明異議，即應向臺灣高等法院臺中分院為之。綜上，受刑人
    據上開理由，認檢察官之執行指揮為不當，而向原審法院聲
    明異議，顯非合法，應予駁回等語。
二、本件抗告意旨略以：按受刑人或其法定代理人或配偶以檢察
    官執行之指揮為不當者，得向諭知該裁判之法院聲明異議，
    刑事訴訟法第484條定有明文。所稱「諭知該裁判之法院」
    ，乃指對被告之有罪判決，於主文內實際宣示其主刑、從刑
    之裁判而言，此有最高法院79年台聲字第19號判例意旨可參
    。本件抗告人因違反毒品危害防制條例等案件，前受臺中地
    方法院於97年2月20日以96年度重訴字第2017號判決，並於
    主文內實際宣示其主刑及從刑，有判決案號可按，依上開法
    令之規定及說明，則臺中地方法院自屬諭知該裁判之法院。
    雖抗告人曾因不服對該判決上訴臺中高分院，並經該院另於
    主文內宣示主刑及從刑，然此情依上開判例意旨亦僅屬「諭
    知該裁判法院其中之一」，並未因此而排除前諭知該裁判法
    院之適格，又該條規定：受刑人... 「得」向諭知該裁判之
    法院聲明異議，即賦予受刑人選擇之權，則抗告人選擇向其
    中諭知該裁判之臺中地院以檢察官執行指揮不當聲明異議，
    於法並無不合。況本件異議之客體乃係臺中地方法院檢察署
    中檢輝執鈞字99執聲他1906字第096933號函之指揮處分，該
    處分所據之判決（即臺中高分院97年度上重更一字第57號）
    與上開臺中地方法院裁判沒收金額新台幣292萬元之總計相
    同無異，原裁定以聲明異議不合法為由，駁回抗告人之聲明
    ，即有已受請求之事項未予判決之違法，同有判決不適用法
    則或適用不當之違誤，為此請求將原裁定撤銷，另為適當之
    裁定。
三、經查：
  (一)按受刑人或其法定代理人或配偶，以檢察官執行之指揮為不
    當者，得向諭知該裁判之法院聲明異議；又法院應就疑義或
    異議之聲明裁定之，刑事訴訟法第484條定有明文。所謂「
    諭知該裁判之法院」係指諭知科刑判決，即具體之宣示主刑
    、從刑之法院而言（最高法院79年台聲字第19號判例參照）
    。
  (二)本件抗告人即受刑人趙慶漳因違反毒品危害防制條例等案件
    ，經檢察官提起公訴，由臺灣臺中地方法院於97年2月20日
    以96年度重訴字第2017號判決「趙慶璋共同連續販賣第一級
    毒品，處無期徒刑，褫奪公權終身，扣案如附表一編號一所
    示之物沒收銷燬之，如附表二編號一、三至十五所示之物均
    沒收之，因販賣第一級毒品所得之新台幣貳佰拾壹萬元沒收
    之。又共同販賣第二級毒品，處有期徒刑拾年，扣案如附表
    一編號二所示之物沒收銷燬之，如附表二編號二至十五所示
    之物均沒收之，因販賣第二級毒品所得之新台幣捌拾壹萬元
    沒收之。又共同偽造公印文，處有期徒刑陸月，減為有期徒
    刑參月，扣案如附表三所示物均沒收。又未經許可，寄藏可
    發射子彈具有殺傷力之改造槍枝，處有期徒刑參年，併科罰
    金新台幣拾萬元，罰金如易服勞役，以新臺幣壹仟元折算壹
    日，扣案如附表四所示之物，均沒收。應執行無期徒刑，褫
    奪公權終身，併科罰金新臺幣拾萬元，罰金如易服勞役，以
    新臺幣壹仟元折算壹日，扣案如附表一所示之物均沒收銷燬
    之，如附表二、三、四所示之物均沒收之，因販賣第一、二
    級毒品所得之新台幣貳佰玖拾貳萬元沒收之」。因受刑人趙
    慶漳不服前揭判決提起上訴，經本院以97年度上重訴字第24
    號判決「原判決關於黃松霖部分及趙慶漳違反毒品危害防制
    條例、定執行刑部分均撤銷。趙慶漳共同連續販賣第一級毒
    品，處無期徒刑，褫奪公權終身，扣案如附表一所示之物均
    沒收銷燬之，如附表二所示之物沒收之，因販賣第一、二級
    毒品所得之新臺幣貳佰拾壹萬元、捌拾壹萬元與黃松霖連帶
    沒收之。」受刑人趙慶漳復提起上訴，經最高法院以97年度
    台上字第4951號判決「原判決關於趙慶漳販賣毒品、寄藏槍
    枝及黃松霖部分撤銷，發回臺灣高等法院臺中分院。其他上
    訴駁回」，受刑人趙慶漳偽造公印文部分已告確定，而違反
    毒品危害防制條例及槍砲彈藥刀械管制條例部分，經本院以
    97年度上重更(一)字第57號判決「原判決關於黃松霖及趙慶漳
    違反毒品危害防制條例、槍砲彈藥刀械管制條例，暨所定執
    行刑部分，均撤銷。趙慶漳共同連續販賣第一級毒品，處無
    期徒刑，褫奪公權終身，扣案如附表一所示之物均沒收銷燬
    之，如附表二所示之物沒收之，因販賣第一、二級毒品所得
    之新臺幣貳佰拾陸萬元、柒拾陸萬元與黃松霖連帶沒收之；
    又未經許可，寄藏可發射子彈具有殺傷力之改造槍枝，處有
    期徒刑參年，併科罰金新台幣拾萬元，罰金如易服勞役，以
    新臺幣壹仟元折算壹日，減為有期徒刑壹年陸月，併科罰金
    新台幣伍萬元，罰金如易服勞役，以新臺幣壹仟元折算壹日
    ，扣案如附表三所示之物，均沒收。應執行無期徒刑，褫奪
    公權終身，併科罰金新臺幣伍萬元，罰金如易服勞役，以新
    臺幣壹仟元折算壹日，扣案如附表一所示之物均沒收銷燬之
    ，如附表二、三所示之物均沒收之，因販賣第一、二級毒品
    所得之新臺幣貳佰拾陸萬元、柒拾陸萬元與黃松霖連帶沒收
    之」。受刑人趙慶漳復不服前揭判決而提起上訴，經最高法
    院以98年度台上字第1185號判決「原判決關於趙慶漳販賣毒
    品部分撤銷，發回臺灣高等法院臺中分院。其他上訴駁回」
    ，受刑人趙慶漳未經許可，寄藏可發射子彈具有殺傷力之改
    造槍枝部分已告確定，而共同連續販賣第一級毒品及共同轉
    讓第二級毒品部分，經本院以98年度上重更(二)字第14號判決
    「原判決關於趙慶漳違反毒品危害防制條例及定執行刑部分
    ，均撤銷。趙慶漳共同連續販賣第一級毒品，處無期徒刑，
    褫奪公權終身，扣案如附表一所示之物均沒收銷燬之，如附
    表二所示之物沒收之，因販賣第一級毒品所得之新臺幣壹佰
    捌拾肆萬伍仟元與黃松霖連帶沒收之；因販賣第二級毒品所
    得之新臺幣陸萬元與黃松霖連帶沒收之；又轉讓第二級毒品
    ，處有期徒刑貳年。應執行無期徒刑，褫奪公權終身，扣案
    如附表一所示之物均沒收銷燬之，如附表二所示之物均沒收
    之，因販賣第一級毒品所得之新臺幣壹佰捌拾肆萬伍仟元與
    黃松霖連帶沒收之；因販賣第二級毒品所得之新臺幣陸萬元
    與黃松霖連帶沒收之」。受刑人趙慶漳再不服前揭判決而提
    起上訴，經最高法院以98年度台上字第7094號判決「原判決
    撤銷，發回臺灣高等法院臺中分院」，再經本院於99年4月
    22日以98年度上重更(三)字第47號判決「原判決關於趙慶漳違
    反毒品危害防制條例及定執行刑部分，均撤銷。趙慶漳共同
    連續販賣第一級毒品，處有期徒刑拾伍年，扣案如附表一所
    示之物均沒收銷燬之，如附表二所示之物沒收之，販賣第一
    級毒品所得新臺幣壹佰捌拾肆萬伍仟元與黃松霖連帶沒收之
    ；販賣第二級毒品所得新臺幣陸萬元與黃松霖連帶沒收之。
    又共同轉讓第二級毒品，處有期徒刑壹年拾月。應執行有期
    徒刑拾陸年捌月，扣案如附表一所示之物均沒收銷燬之，如
    附表二所示之物均沒收之，販賣第一級毒品所得新臺幣壹佰
    捌拾肆萬伍仟元與黃松霖連帶沒收之；販賣第二級毒品所得
    新臺幣陸萬元與黃松霖連帶沒收之」，並於99年5月9確定，
    上述情節有臺灣高等法院被告前案紀錄表及該案件之判決在
    卷可稽。
  (二)刑事訴訟法第484條所謂「諭知該裁判之法院」，係指諭知
    科刑（即具體宣示主刑、從刑）裁判確定之法院而言。本件
    抗告人所犯前述毒品危害防制條例等罪，既經本院判決其罪
    刑及諭知扣押物沒收確定，若抗告人認檢察官執行之指揮不
    當，自應向為上開科刑判決確定之本院聲明異議，始為適法
    。故抗告人向為第一審判決之臺灣臺中地方法院聲明異議，
    顯與前揭規定不合。第一審法院因認受刑人之聲明異議為不
    合法，而裁定駁回，經核於法無違。抗告人指摘原裁定不當
    ，為無理由，應予駁回。
  (三)惟對於審判長、受命法官、受託法官或檢察官所為關於羈押
    、具保、責付、限制住居、搜索、扣押或扣押物發還、因鑑
    定將被告送入醫院或其他處所之處分不服者，受處分人得聲
    請所屬法院撤銷或變更之，刑事訴訟法第416條第1項第1款
    定有明文。又刑事訴訟法第484條聲明異議，以受刑人或其
    法定代理人或配偶，對於檢察官執行之指揮認為不當者，方
    得為之，此與受處分人對於審判長、受命推事、受託推事或
    檢察官關於扣押或扣押物發還之處分，得依同法第416條第1
    項第1款聲請其所屬法院撤銷或變更之程序，完全不同（最
    高法院71年台抗字第404號判例意旨參照）。從而，抗告人
    對於臺灣臺中地方法院檢察署檢察官關於扣押物發還所為處
    分命令，若有所不服，則依上開說明，應聲請其所屬法院撤
    銷或變更之，此項聲請與以受刑人或其法定代理人或配偶，
    對於檢察官執行之指揮認為不當者，得依刑事訴訟法第484
    條聲明異議程序完全不同，非屬聲明異議之範疇，抗告人援
    引刑事訴訟法第484條之規定聲明異議，於法顯有未合，併
    予敘明。
據上論斷，應依刑事訴訟法第412條，裁定如主文。
中    華    民    國   100    年    12    月    29    日
            刑事第九庭  審判長法  官  劉  登  俊
                              法  官  陳  宏  卿
                              法  官  莊  深  淵
以上正本證明與原本無異。
如不服本裁定，應於裁定送達後五日內向本院提出抗告狀。
                              書記官  陳  振  海
中    華    民    國   100    年    12    月    29    日